【裁判字號】    90,簡抗,1
【裁判日期】    900313
【裁判案由】    履行契約
【裁判全文】
臺灣澎湖地方法院民事裁定  九十年度簡抗字第一號
    抗  告  人  甲○○
                        送達.
                        八樓之.
    相  對  人  乙○    住：澎.
右抗告人與相對人間請求履行契約事件，抗告人對於民國九十年二月十五日本院馬公
簡易庭所為第一審裁定提起抗告，本院裁定如左：
    主      文
抗告駁回。
抗告費用由抗告人負擔。
    理      由
一、原裁定意旨略以：抗告人於八十八年十一月二十三日，起訴主張澎湖縣馬公市○
    ○○段一Ｏ二地號農地（重測後改為同市○○段四七Ｏ地號，下稱系爭土地）所
    有權應有部分二分之一，依據兩造於民國七十一年二月十五日訂立之契約，應由
    相對人移轉登記予抗告人，而經本院八十九年簡上字第二號判決駁回抗告人之訴
    確定，抗告人又於九十年二月二日就同一法律關係提起訴訟，故依據民事訴訟法
    第二百四十九條第一項前段，裁定駁回抗告人再次提起之訴訟。
二、抗告意旨略以：本院八十九年簡上字第二號確定判決，係因抗告人無自耕農身分
    ，與相對人所訂農地買賣契約，不符農業發展條例第三十條第一項規定，依據民
    法第二百四十六條第一項規定，應屬無效，而駁回抗告人之訴訟。惟八十九年一
    月二十六日農業發展條例已修正上述規定，該判決未見於此，已有適用法規之錯
    誤；且兩造當時所訂契約有「倘法律許可時」等文句，符合民法第二百四十六條
    第一項但書所定「當事人訂約時預期不能之情形除去後為給付者，契約仍為有效
    」之規定，故契約並非無效，原裁定以抗告人就已確定法律關係重複起訴為由，
    駁回抗告人之訴，自難甘服。
三、按訴訟標的於確定之終局判決中經裁判者，除法律別有規定外，當事人不得就該
    法律關係，更行起訴，倘當事人更行起訴，法院應以裁定駁回起訴，此觀之民事
    訴訟法第四百條第一項、第二百四十九條第一項第七款規定即明。查本院八十九
    年簡上字第二號履行契約民事確定判決，係於八十九年三月十三日言詞辯論終結
    後確定在案，該件之當事人、訴之聲明、訴訟標的法律關係，均與抗告人於九十
    年二月二日所提訴訟相同或可以代用，為抗告人所自承在卷，並經本院調卷查對
    無訛。而抗告人抗告所提農業發展條例及民法相關規定之解釋問題，俱屬該件言
    詞辯論終結前所得主張之攻擊防禦方法，並無事實審言詞辯論終結後訴訟標的法
    律關係發生得喪變更之情形，自不容抗告人於該件辯論終結判決確定後，就同一
    法律關係更行起訴。因此，原審依據上述法律規定，裁定駁回抗告人於九十年二
    月二日所提之訴，於法相符，抗告人所提抗告理由，並無理由，應予駁回。
四、依民事訴訟法第四百九十二條第一項、第九十五條、第七十八條裁定如主文。
中      華      民      國      九十      年      三      月    十三    日
~B臺 灣 澎 湖 地 方 法 院 民 事 庭
~B      法      官  陳    介    安
右正本係照原本作成。
本裁定不得抗告。
中      華      民      國      九十      年      三      月    十三    日
~B      法院書記官  林    德    盛


司法院資訊處製作；財團法人民間司法改革基金會備份。
